【裁判字號】    98,建上,27
【裁判日期】    980908
【裁判案由】    清償債務
【裁判全文】
臺灣高等法院臺中分院民事判決          98年度建上字第27號
上  訴  人  戊○○
訴訟代理人  丁○○
訴訟代理人  甲○○
被  上訴人  新安建設股份有限公司
法定代理人  丙○○
訴訟代理人  張慶宗律師
複  代理人  何孟育律師
上列當事人間清償債務事件，上訴人對於中華民國98年 2月13日
台灣台中地方法院96年度重訴字第 288號第一審判決提起上訴，
本院於98年8月25日言詞辯論終結，判決如下：
    主  文
上訴駁回。
第二審訴訟費用由上訴人負擔。
    事實及理由
一、被上訴人起訴主張：訴外人賴文炎、賴良一與被上訴人於民
    國81年8月3日就台中世紀金龍大廈（下稱系爭建物）合建及
    換屋事宜進行結算，雙方於協議書內確認賴文炎、賴良一應
    給付被上訴人新台幣（下同）2644萬2800元，及土地貸款利
    息75萬7686元（不包含其他應付款項），並由賴良一、賴天
    培及戊○○將其建物暨基地共同設定本金最高限額抵押權30
    00萬元予被上訴人，約定清償日期為82年11月26日，嗣於87
    年2月5日辦理擔保減少，義務人及債務人變更，權利範圍變
    更，並將債務人及義務人均變更為上訴人，而被上訴人已依
    當初之協議，提供足夠之房屋面積予上訴人，然至今上訴人
    仍未將應給付之金額償還被上訴人，故依據債務承擔、清償
    債務之法律關係提起本件訴訟等語。並聲明求為判決：(1)上
    訴人應給付被上訴人2644萬2800元，及自起訴狀繕本送達上
    訴人之翌日起至清償日止按週年利率百分之 5計算之利息；
    (2)願供擔保，請准宣告假執行。
    被上訴人於本院補充陳述如下：
  (一)依81年8月3日合建換屋清算協議書及87年2月5日他項權利變
    更契約書所載，上訴人確有債務承擔之情事。兩造間之債務
    亦經會算在案。
  (二)上訴人主張其系爭建物所在之二樓因電梯使用空間較大，致
    其可使用空間較其他樓層為小。但1.系爭大樓 1樓至28樓之
    各樓層梯間建物（包含樓梯間、電梯間、機房、茶水間、廁
    所及走道）面積全部相同，此有各樓層之平面圖可稽，並無
    上訴人及證人所稱 2樓電梯出來可使用空間較小之情。2.再
    系爭大樓係採對稱式之設計，被上訴人於二樓所有之建物亦
    與上訴人同樣格局，登載亦皆相同。另揆原審法院囑託中山
    地政事務所測量附於卷內之複丈成果圖可察系爭二樓其梯間
    建物如其他樓層列入主建物面積之內，但公共設施部份確未
    列入上訴人建物面積之內，此揆證三成果圖經螢光筆標示為
    粉紅色部份係公共設施部分，並未測量其面積可稽。3.況依
    房屋交換契約書第4條、第5條所載，足證上訴人之父賴文炎
    及兄賴良一於書立交換房屋契約書時，對於系爭大樓之設計
    及其所分得之建物坪數係包含公共設施等情事，係完全知悉
    ，且依第 5條約定，可察雙方在書立契約書時，對於公共門
    廳之設計如何處理，業經計算評估，故特載不得再要求補貼
    等字句可證。4.另屋頂逃生平台及機械維修，須經28樓電梯
    出來之空間，10樓逃生平台及水箱維修，須經10樓電梯出來
    之空間，低層電梯機房維修，要經18樓電梯出來的空間，外
    牆清洗、洗窗機架設，亦須經由28樓露台及電梯出來之空間
    ，即系爭大樓各項生活機能之所需，不同樓層之電梯空間皆
    因不同情況而有須予以使用之必要，證人乙○○證稱三樓以
    上並非大家在走，只有各樓層位戶個別使用乙節，應與事實
    有違。5.系爭大樓在80年初銷售時之預定房屋買賣合約書部
    第1條第2項即明載，當層梯間：各分層區分所有建物應分攤
    之各該層樓梯間主建物及附屬建物，即各樓層皆有分攤各樓
    層梯間之面積，而非僅上訴人所有建物分攤而已。
  (三)又上訴人主張依公寓大廈管理條例之規定，走道、電梯、樓
    梯間等公共設施為大樓專有部份云云。惟公寓大廈管理條例
    於84年始公佈施行，但系爭大樓於80年7月7日即已辦理測量
    登記，將梯間建物等面積併入各樓層之主建物面積，並無違
    法可言。
  (四)賴文炎、賴良一等地主原於75年11月17日與丙○○（新安建
    設董事長）簽訂合建契約書，77年 1月19日由新建主即被上
    訴人新安建設擔任合建契約人，78年 4月14日簽訂房屋交換
    契約書，簽立房屋交換契約書時尚未開始興建台中世紀金龍
    大廈，究竟 2樓實際興建總面積為何，尚須經地政機關實測
    為準，台中世紀金龍大廈係於81年 1月18日辦理保存登記（
    第一次所有權登記），上訴人戊○○之父賴文炎及胞兄賴良
    一所分得二樓登記總面積為596.78平方公尺、陽台面積為33
    .78 平方公尺、花台面積為6.71平方公尺、共同使用部分面
    積為1867.61平方公尺持分117/10000，合計登記坪數為199.
    38坪，此有建物登記謄本可稽，賴文炎及賴良一於81年8月3
    日與被上訴人新安建設公司建立合建換屋清算協議書時，已
    明確知悉所分得二樓（右側）登記坪數為199.38坪（因簽立
    該協議書時已辦畢登記並領取權狀），仍辦理結算，確認應
    付被上訴人新安建設2644萬2800元，顯見並無上訴人戊○○
    所指坪數短少之問題。
二、上訴人則抗辯：否認兩造間為債務承擔及債務清償之法律關
    係。關於合建換屋清算協議書簽立之時，其內容係屬空白，
    賴文炎及賴良一並不知其內容為何，故被上訴人尚難憑該契
    約約定要求上訴人履行清償債務之義務，況上訴人僅分得12
    5.674坪，坪數尚屬不足 90.25l坪，則該樓層以每坪50萬元
    計算，被上訴人反應賠償上訴人4512萬5500元，是上訴人主
    張抵銷後，被上訴人反而尚欠上訴人1868萬2700元等語。並
    聲明求為判決：(1)被上訴人之訴及假執行之聲請均駁回。(2)
    如受不利判決，願供擔保請准宣告免為假執行。
三、原審判准如被上訴人之請求，上訴人不服，提起上訴，於本
    院補充陳述如下：
  (一)上訴人提供土地與被上訴人合建，又於合建完成後取得應分
    配之房地，並未超越屬於自己應取得之面積，不負補償價格
    之債務，上訴人亦無向被上訴人借貸，當事人雙方自無債權
    債務之關係，是81年11月27日及87年2月5日所為抵押權設定
    及他項權利變更均為虛偽。被上訴人提供之清算協議書記載
    第(2)項購買國有土地借款應還 545萬6000元，及第(5)項世華
    銀行之土地貸款1370萬元，二項金額均不應由上訴人償還。
    上訴人因為有優先購買國有土地之權利，因此以上訴人之名
    義申請購買，但購買後由被上訴人為權利人登記合併興建，
    是以購買國有土地之價款自應由被上訴人出資墊付，與上訴
    人無關。又上訴人提供給被上訴人辦理建築融資以利週轉，
    全部之貸款均撥入被上訴人之帳戶，並非撥入上訴人之帳戶
    ，不應由上訴人負責。
  (二)上訴人與披上訴人是合建換屋關係，但大樓興建完工後被上
    訴人並依協議所列之坪數交付上訴人。被上訴人所列之坪數
    217.11坪是向有關單位地政機關申請保存登記之坪數，但與
    交付上訴人、應分配面積有所出入。本件系爭建物為為28層
    之公寓大廈工程，整棟大廈之電梯出入口設計在二樓大廳被
    上訴人分配與上訴人之面積包括整棟28層大樓住戶進出門廳
    ，包括公共梯廳及安全梯、走廊、電梯、公共洗手間等公設
    部份，面積達70.7608坪（換算式：11.6（7.75＋4＋2.35
    ＋5.4）＋41.93=233.92平方公尺＝70.7608坪），惟此區
    域面積應為整棟大樓共同使用，非單層使用，依公寓大廈條
    例第7條第2款「走廊或樓梯、通路或門廳以及社區○巷道、
    防火巷」屬共用部份不得供作專用部份，因此公共出入之設
    施（即大公比）應由28層住戶共同負擔，被上訴人將此部分
    面積，全部劃入上訴人取得面積，顯然不公平，亦違反公寓
    大廈條例，若以原契約每坪50萬元計算，上訴人無故負擔35
    38萬0400元（70.7608坪50萬/坪），就依據此誤算之金額
    ，被上訴人就應再補償上訴人。
  (三)綜上，爰提起上訴，聲明求為判決：(1)原判決廢棄。(2)確認
    被上訴人於81年8月3日合建換屋清算協議書所載之2644萬28
    00元之債權對上訴人不存在。(3)被上訴人在第一審之訴及假
    執行之聲請駁回。(4)第一、二訴訟費用由被上訴人負擔。（
    上訴人於98年 6月29日向本院提起反訴，聲明求為判決：(1)
    原判決廢棄。(2)台灣台中地方法院97年度執三字第 28044號
    拍賣抵押物強制執行事件之執行程序應予撤銷。(3)確認被上
    訴人新安建設股份有限公司對上訴人所有座落台中市○區○
    ○○段 235、235-18、235-25地號三筆土地，權利範圍均為
    30000分之405及同段土地上建物9377建號，權利全部、9372
    、9373建號，權利範圍為10000分之117，於87年2月5日所辦
    理他項權利登記，所設定本金最高限額3000萬元之抵押權不
    存在。(4)被上訴人應將前項之抵押權設定登記予以塗銷。(5)
    被上訴人在第一審之訴及假執行之聲請駁回。(6)第一、二審
    訴訟費用由被上訴人負擔。惟於本院98年7月8日準備程序中
    當庭聲明撤回反訴，被上訴人對於上訴人撤回反訴表示同意
    〈見本院卷第132頁〉，本院就此部分自無庸予以審判。）
四、本件於一審經兩造整理並協議簡化爭點如下：
  (一)不爭執事項：
    1.被上訴人與賴文炎及賴良一於75年11月17日簽訂合建契約
      ；於78年4月14日簽訂房屋交換契約書。
    2.兩造及賴文炎、賴良一及賴天培於87年2月5日同意將台中
      市○區○○○段 235號、235-18、235-25地號土地（權利
      範圍均為30000分之651）及同段第9377建號及9380建號（
      全部）、9372建號、9373建號（權利範圍為10000分之203
      ）所設定之最高限額抵押權，將原債務人賴良一變更為上
      訴人：原義務人則由上訴人、賴良一及賴天培變更為單一
      上訴人，抵押權標的物範圍改為：台中市○區○○○段23
      5號、235-18、235-25地號土地（權利範圍均為30000分之
      405 ）及同段第9377建號（全部）、9372建號、9373建號
      （權利範圍為10000分之117），並辦妥變更登記。
    3.台中市中山地政事務所97年3月11日複丈成果圖、80年7月
      17日台中市○區○○○段第9372建號（地下二層）及9373
      建號（地下三層）建物測量成果成果圖內容。
    4.依被上訴人與賴文炎及賴良一所簽訂之房屋交換契書第 1
      條之約定，被上訴人應交付二樓B戶全部建坪為216.925坪
      ，三樓B2戶全部建坪124.7坪。第4條約定：賴文炎及賴良
      一所分得之房屋建坪悉依台灣省建築經理公司計算之面積
      （包含公共設施及停車位之共有持分）每戶並依法持有土
      地之持分。
    5.被上訴人應交付上訴人建物面積：應如房屋交換契約書所
      載216.925坪（含公共設施及停車位的共有持分）。
  (二)爭執之事項：
    1.被上訴人與賴文炎及賴良一於81年8月3日所簽訂之合建換
      屋清算協議書內容是否為真正？
    2.上訴人是否應承擔訴外人賴文炎及賴良一之債務關係？
    3.被上訴人實際交付之建物面積應為多少？
    4.上訴人抗辯建物面積短少是否有理由？是否得據此主張抵
      銷？
五、得心證之理由：
  (一)被上訴人主張訴外人賴文炎（即上訴人之父）、賴良一（即
    上訴人之兄）與被上訴人於81年8月3日就台中世紀金龍大廈
    合建及換屋事宜進行結算，雙方於協議書內確認賴文炎、賴
    良一應給付被上訴人2644萬2800元，另有其他應付款項即土
    地貸款利息75萬7686元，並約定由賴文炎、賴良一在被上訴
    人所過戶之兩戶房屋中設定2500萬元之抵押權予被上訴人，
    並於上訴人替賴文炎、賴良一辦妥貸款後轉償還後塗銷抵押
    權，提出合建換屋清算協議書（含附表）為證。上訴人則否
    認協議書之內容之真正，並辯稱：協議書上關於賴文炎與賴
    良一的簽名並不是真正，縱認印文是屬於真正，賴文炎及賴
    良一均並沒有看到上述協議書所載內容，當時應該是在空白
    的狀況下，使用他們的印文等語。經查：
  1.證人賴良一於原審到庭證稱：協議書上面關於我的簽名並不
    是我簽的，當時代書拿白紙給我父親（指賴文炎）蓋章的，
    後來修改的部分，都沒有蓋章，但協議書上面之印章是我的
    沒錯等語（見原審卷第1宗第167頁），是證人賴良一對於協
    議書上之蓋章真正並不否認，但對於協議書之簽名及內容真
    正表示否定。然依通常情形，簽訂協議書，應就協議書之內
    容等重要事項，互相表示意思一致，始於協議書簽名，至於
    先交付印章，或先於空白文書上開簽章再書寫其內容，則與
    一般常情相違。次查，上開協議書於「該抵押權俟乙方替甲
    方辦妥貸款後轉償還後塗消（按應為銷字之誤載」）等語，
    關於「抵」字係記載於「該押」二字之旁，而「押權」中間
    出現一提手旁記載不完全之字，經以圈記塗改刪除，應係「
    抵」字位置誤載而遭刪除，而上開修改處固未經簽約人簽名
    蓋章，此可觀該協議書自明（見原審卷第1宗第7頁），雖此
    協議書又上開修改情形，乃係將「抵押權」三字，誤植為「
    押抵權」於記載中發現錯誤，而為上開修改，惟此項修改對
    於協議書之內容影響甚微，其未於修改處簽章確認，自有可
    能係協議書記載過程些微疏漏所致，尚不足推認協議書之內
    容係先簽名而後填載協議書之非常態事實，而上訴人對於此
    非常態事實，復未能舉證以實其說，其此部分所辯自難採信
    。
  2.雖證人賴良一於原審證稱對於簽訂合建換屋協議書表示完全
    不知情，然查，坐落台中市○區○○○段 235地號，應有部
    分30000分之65l其後登記所有權人為賴天培）即賴良一之子
    ）；同段235-18地號，應有部分30000分之65l其後登記所有
    權人為賴良一；同段235-25地號，應有部分30000分之65l其
    登記所有權人為上訴人，同段9372建號（即台中港路一段19
    9號底二層）及同段9373建號（同址底三層）應有部分10000
    分之68、68及67分別為賴良一、上訴人及賴天培三人所有，
    同段9377建號（台中港路一段201號2樓）、同段9380建號（
    同址3樓之2）全部，賴良一、賴天培及上訴人三人各享有應
    有部分三分之一之所有權，上開不動產於81年11月27日設定
    最高限額抵押權 3千萬元予被上訴人，用以擔保賴良一之債
    務，此有台中市中山地政事務所所提出之辦理變更登記全案
    資料及登記謄本在卷可參（見原審卷第 1宗第10、11頁），
    茲於賴文炎於85年 9月29日死亡後，上訴人與賴良一及賴天
    培間分別於86年 4月14日、15日就其名下不動產進行交換，
    分別係賴良一將其名下坐落台中市○區○○○段177-16地號
    （應有部分12分之1）、同段177-17地號（應有部分6分之 1
    ）、同段178-54地號（應有部分6分之1）、台中市○區○○
    ○段235-18地號（應有部分300000分之6510）土地與上訴人
    所有坐落台中市○區○○○段179地號（應有部分30000分之
    1205）土地交換；及賴天培將其名下坐落台中市○區○○○
    段177之16地號（應有部分6分之1）、同段177之17地號（應
    有部分6分之1）、同段 177之26地號全部、同段178-54地號
    （應有部分3分之1）、台中市○區○○○段 235地號（應有
    部分30000分之651）土地與上訴人所有坐落台中市○區○○
    ○段179地號（應有部分30000分之1205）、同段156之2地號
    （應有部分3分之1）、同段156之l地號（應有部分3分之1）
    土地交換，以上亦經原審向台中市中山地政事務所調閱相關
    資料查核無誤。復查，上訴人、賴良一及賴天培於87年2月5
    日同意將台中市○區○○○段 235、235-18、235-25地號土
    地（權利範圍均為30000分之651）及同段第9377建號及9380
    建號（全部）、9372建號、9373建號（權利範圍為 10000分
    之 203）所設定之最高限額抵押權，將原債務人賴良一變更
    為上訴人；原義務人則由賴文炎、賴良一及賴天培變更為上
    訴人，抵押權標的物範圍改為：台中市○區○○○段 235、
    235-18、235-25地號土地（權利範圍均為30000分之405）及
    同段第9377建號（全部）、9372建號、9373建號（權利範圍
    為10000分之117），並辦妥變更登記之事實，此除經被上訴
    人提出之抵押權登記資料外，並與原審調閱之相關資料相符
    ，且為兩造所不爭執，可信為真。足見賴良一及其子賴天培
    三人確實於合建換屋清算協議書簽訂後，與上訴人分別取得
    台中市○區○○○段235地號、同段235-18地號、同段235-2
    5 地號、同段9372建號（即台中港路一段199號底二層）及、
    同段9373建號（同址底三層）、同段9377建號（台中港路一
    段20l號2樓）全部、同段9380建號（同址3樓之2）之所有權
    ，並設定最高限額抵押權 3千萬元予被上訴人，用以擔保賴
    良一之債務，其後欲以所取得之不動產進行交換，並同意辦
    理地押權變更事宜，因此證人賴良一證稱其不知悉協議書之
    內容及其前之情形云云，應不足採信。況賴良一對於協議書
    之印章真正並不爭執，其陳稱不知情即令屬實，則上開產權
    變化情形觀之，應係當初賴文炎出面，並以其個人及賴良一
    父子為名義，洽談合建事宜，並於合建完成時，將所分得之
    不動產產權分別登記於上訴人、賴良一及賴天培三人名下，
    事後再透過交換過程，將與合建完成部分之所有權歸於上訴
    人一人名下，並由上訴人一人承擔所有債務。是縱使賴文炎
    係無權代理賴良一處理上開情事，亦因渠等事後已登記所取
    得之不動產，而可推認其承認協議書所生之債權債務關係，
    從而，被上訴人主張上訴人應承擔協議書所約定之債務等語
    ，尚非無據。
  (二)上訴人抗辯上訴人與被上訴人間無任何借貸關係，81年11月
    27日及87年2月5日所為抵押權設定及他項權利變更為虛偽設
    定云云。惟查證人乙○○於本院到庭證稱：「本建物過戶當
    時上訴人父親賴文炎有同意設定參仟萬元的抵押權‧‧‧賴
    文炎有與被上訴人談論要以建物向銀行設定抵押貸款來清償
    本件的債務」等語（見本院卷第67頁），核證人與兩造無親
    屬、恩怨關係，當無偏袒任何一方之理，上開證詞應堪採信
    ，是上訴人此部分之抗辯，顯不足採。
  (三)再者，依照協議書附表所計算之賴文炎及賴良一應給付予上
    訴人之金額2644萬2800元，其乃依照賴文炎及賴良一於78年
     4月14日與楊明賢、楊明煌、楊明瑞三人及被上訴人就臺中
    市○○路世紀金龍合建所分配之房屋約定交換事宜，約定賴
    文炎、賴良一將合建所分得之全部房屋持分價值依商訂價格
    8l37萬0930元與楊明賢、楊明煌、楊明瑞三人交換成二樓 B
    戶全部，建坪216.95坪，及三樓B2戶全部建坪 124.7坪，兩
    戶價值合計 1億4337萬8500元，其不足差額6200萬7600元中
    ，扣除楊明賢補貼之4000萬元，及被上訴人補貼之1546萬08
    00元，及另扣除土地位置補貼40萬元外，尚加計購買國有地
    借款應償還之545萬6000元、合建保證金應退還之l14萬元及
    世華銀行土地貸款1370萬元，計算所得【計算式：00000000
    ＋0000000＋0000000＋00000000000000000000000000000
    0000＝00000000】，此有合建換屋清算協議書、協議書、補
    充協議書、房屋交換契約書附卷可稽（見原審卷第1宗第7、
    8、49 -54頁），而該計算式中同時列有「3B2坪數增加8.36
    坪 @28萬應補0000000-（本條不計價）」等語，應係對於三
    樓B2戶所增加坪數約定不予列計，至於兩造所不爭執被上訴
    人應交付上訴人建物面積：應如房屋交換契約書所載216.92
    5 坪（含公共設施及停車位的共有持分）乙節，另參照後
    子段第9377建號，層次為二樓，層次面積為596.78平方公尺
    ，陽台面積 33.78平方公尺、花台面積為6.7l平方公尺，另
    共同使用部分為同段9453建號，面積為 l883.05平方公尺，
    權利範圍為10,000分之117，實際分得面積為22.03平方公尺
    （即1883.05117/10000＝22.03平方公尺，小數點第2位以
    下4捨5入，下同），小計為 659.3平方公尺，同段第9380建
    號，層次為三樓，層次面積為361.26平方公尺，陽台面積19
    .49平方公尺，另共同使用部分為同段9453建號，面積為l88
    3.05平方公尺，權利範圍為10000分之86，實際分得面積為1
    6.19平方公尺（即1883.0586 /10000=16.19平方公尺，小
    數點第 2位以下4捨5入，下同），小計為396.94平方公尺，
    而同段9372及9373建號，層次分別為地下二層及地下三層，
    面積均為2496.14平方公尺，當初取得之權利範圍均為10000
    分之203，是合計其所得取得之面積應均為50.67平方公尺（
    即2496.14203/10000＝50.67），以上合計ll57.58平方公
    尺，約合 350.16795坪，而依照依兩造所不爭執，被上訴人
    與賴文炎及賴良一所簽訂之房屋交換契書第 1條之約定，被
    上訴人應交付二樓B戶全部建坪為216.925坪，三樓B2戶全部
    建坪 124.7坪，合計為34l.625坪，相差8.54295坪（正差）
    ，足見被上訴人當初所登記坪數應無短少，而此差額數據，
    與協議書所列計增加不列計之坪數8.36相當，應為換算時之
    誤差所致，職是協議書確實係按照當初約地換屋條件為計算
    無誤。
  (四)上訴人另抗辯依公寓大廈管理條例之規定，走道、電梯、樓
    梯間等公共設施為大樓專有部份，被上訴人所交付之土地、
    建物應排除附設設施、公共設施及停車位的共有持份云云。
    惟查：
    1.系爭建物於80年 6月28日完成，80年7月7日辦理測量登記
      ，有建物所有權狀、建物測量成果圖附卷可稽（見原審卷
      第59、77頁），而公寓大廈管理條例於84年始公佈施行，
      且公寓大廈管理條例並無溯及既往之規定，是以系爭建物
      ，將梯間建物等面積併入各樓層之主建物面積，並無違法
      可言。
    2.復以賴文炎、賴良一與被上訴人簽訂之房屋交換契約書第
      4 條約定：「甲方（即上訴人之父賴文炎及兄賴良一）所
      分得之房屋建坪悉依台灣建築經理公司計算之面積（包含
      公共設施及停車位之共有持分）每戶並依法持有土地持分
      」、第 5條約定：「甲方對於公共門廳之設計不再要求丙
      方（即被上訴人）任何補貼，甲方對乙方亦不再要求任何
      補貼」（見原審卷第 1宗第55頁），依此約定，則被上訴
      人所交付之房屋建坪並未排除含附設設施、公共設施及停
      車位的共有持份，是上訴人此部分之抗辯，顯不足採。從
      而，上訴人主張被上訴人所交付之坪數不足，並據此主張
      抵銷云云，亦屬無據，尚難准許。
  (五)綜上所述，被上訴人請求上訴人給付2644萬2800元，及自起
    訴狀繕本送達上訴人之翌日(即96年7月17日）起至清償日止
    按週年利率百分之 5計算之遲延利息，為有理由，應予准許
    。是原審判命上訴人如數給付，於法並無不合。上訴意旨指
    摘原判決不當，求予廢棄改判，為無理由，應予駁回其上訴
    。本件被上訴人提起給付之訴，請求上訴人給付2644萬2800
    元，本已涵蓋確認其債權存在之確認之訴，是上訴人對於原
    審判決提起上訴，上訴聲明(二)請求確認被上訴人於81年8月3
    日合建換屋清算協議書所載之2644萬2800元之債權對上訴人
    不存在，亦涵蓋於其上訴聲明(一)、(三)之範圍內，併此敘明。
六、據上論結，本件上訴為無理由，依民事訴訟法第449條第1項
    、第78條，判決如主文。
中    華    民    國    98    年    9     月    8     日
              民事第三庭    審判長法  官  陳照德
                                  法  官  朱樑
                                  法  官  李平勳
以上正本係照原本作成。
如對本判決上訴，須於收受判決送達後20日內向本院提出上訴書
狀，其未表明上訴理由者，應於提出上訴後20日內向本院提出上
訴理由書（須按他造人數附具繕本）。上訴時應提出委任律師為
訴訟代理人之委任狀。具有民事訴訟法第 466條之1第1項但書或
第 2項之情形為訴訟代理人者，另應附具律師及格證書及釋明委
任人與受任人有該條項所定關係之釋明文書影本。
                                  書記官  江丞晏
中    華    民    國    98    年    9     月    8     日

司法院資訊處製作；財團法人民間司法改革基金會備份。
